【裁判字號】    94,易,2069
【裁判日期】    950511
【裁判案由】    傷害
【裁判全文】
臺灣臺北地方法院刑事判決              94年度易字第2069號
公  訴  人  臺灣臺北地方法院檢察署檢察官
被      告  丁○○
上列被告因傷害案件，經檢察官提起公訴（九十三年度偵字第二
０八五九號），本院判決如下：
    主  文
丁○○共同傷害人之身體，處有期徒刑肆月，如易科罰金以佰
元折算壹日。
    事  實
一、緣乙○○積欠丁○○債務，丁○○於民國九十三年九月五日
    向乙○○催討時，乙○○無意返還，丁○○遂於翌（六）日
    凌晨二時五十五分許，夥同另三名真實姓名年籍不詳之成年
    男子，一同至乙○○位於臺北市○○路○段二四四巷十七號
    一樓之住處索討債務，抵達上址後適有乙○○及其友人甲○
    、丙○○在場，其等一言不合，丁○○與該不詳姓名年籍之
    三人，遂共同基於傷害之犯意聯絡，在上址隨手撿拾不明之
    器具毆打丙○○（傷害部分未據告訴）及甲○，雙方遂發生
    肢體衝突，甲○並因此受有顏面裂傷五乘０點二乘０點三公
    分之傷害。
二、案經甲○訴由台北市政府警察局文山二分局報告臺灣台北地
    方法院檢察署檢察官偵查後起訴。
    理  由
一、按被告以外之人於審判外之言詞或書面陳述，除法律另有規
    定者外，不得作為證據，刑事訴訟法第一百五十九條第一項
    固有明文規定。惟被告以外之人於偵查中向檢察官所為之陳
    述，除顯有不可信之情況外，得為證據。且被告以外之人於
    審判外之陳述，雖不符刑事訴訟法第一百五十九條之一至之
    四之規定，惟經當事人於審判程序同意作為證據，法院審酌
    該言詞陳述或書面陳述作成時之情況，認為適當者，亦得為
    證據，復為同法第一百五十九條之一第二項、第一百五十九
    條之五第一項所明定。本件證人甲○、乙○○與丙○○於檢
    察官偵訊時所為之陳述，並無顯不可信之情況，且其等於警
    詢時所為之陳述，經被告同意作為證據，本院審酌各該陳述
    於作成時之情況，亦認為適當，故其等於審判外之陳述，自
    得作為本案之證據，核先敘明。
二、上開傷害之犯罪事實，迭據被告於檢察官偵訊及本院審理時
    坦承不諱，核與告訴人甲○於警詢及檢察官偵訊時指述其遭
    毆打之情節相符。又證人乙○○、丙○○於警詢及檢察官偵
    訊時，亦分別證述前述傷害情節詳盡；且有萬芳醫院九十四
    年十二月二八日萬院醫病字第0940006529號函及該院出具之
    病歷資料各一份在卷可稽，足見被告前開自白確與事實相符
    ，應堪採信。故本件事證明確，被告犯行堪以認定。
三、至甲○於本院訊問時固稱：本案是搶奪而非單純傷害云云。
    惟被告堅詞否認有何搶奪之犯行，辯稱不知是誰把錢拿走，
    事後也沒人提及搶錢之事。再查：乙○○於警詢時陳稱：被
    告與另三名不詳男子進入我家，其中一名穿黑衣之男子從背
    包中拿出一枝黑色手槍，就動手毆打離門最近之丙○○，那
    時我有聽到一聲槍聲，我和甲○就加入還手，... 大家打成
    一團，甲○之背包被扯開錢掉出來散落一地，穿黑衣之男子
    從地上抓了一把錢，那些人就一哄而散等語（偵查卷第十六
    頁）。而甲○於警詢時亦稱：「阿弟仔」（指被告）帶來之
    男子其中一名穿黑衣的，持一枝手槍朝我面前地上開了一槍
    ，並喊不要動，我及丙○○就撲上去與被告等人打成一團..
    . 拉扯互毆時我所攜帶背包遭到穿黑衣之男子搶走，而我搶
    回時背包內錢散落一地等語（偵查卷第二八、二九頁）；再
    參酌丙○○於本院審理時到庭證稱：一群人跑進來，有人開
    槍，後來圍過來打我，我就被送醫，不知道誰搶錢等語（本
    院卷第四六頁）；足見案發當時係被告等人進入後，與乙○○等人一言不合，被告夥同之同伴先開一槍後，雙方隨即拉
    扯互毆，混亂中開槍之人發現甲○有攜帶財物，方搶走甲○
    之財物。是被告本身既未實施搶奪甲○財物之行為；且被告
    至上址之目的，原係要債或教訓債務人，無法預期甲○會攜
    帶現金到場；再被告等人到現場後，一開始即針對離門較近
    之丙○○實施傷害，並非一開始即針對攜有財物之甲○進行
    搶奪；可見被告與下手搶奪之黑衣男子，並無搶奪之犯意聯
    絡，否則其等一進門後，即應共同鎖定甲○而齊力搶奪甲○
    之財物。再參酌當時雙方共有七人互毆混戰，場面確實相當
    混亂，故被告辯稱不知同伴有搶奪財物等語，亦與常理不悖
    。故本件應係黑衣男子於混亂間發現甲○攜有財物，方起意
    為搶奪行為無誤。甲○指稱被告涉有搶奪犯行，尚屬無據。
    其次，被告夥同之黑衣男子，固曾持未具殺傷力之改造手槍
    往地上開一槍，有前述證人證言、槍彈鑑定書（偵查卷第八
    十至八三頁）在卷可稽，並有改造手槍一枝扣案可資佐證；
    惟被告堅詞否認知悉其友人有攜帶槍枝，而乙○○亦稱該黑
    衣男子是從背包內拿出槍枝，故被告至現場前，確有可能不
    知其友人有攜帶槍枝，且欲為開槍之行為。是本案尚無足夠
    證據，得以認定被告與該黑衣男子就開槍恐嚇之行為，有何
    犯意聯絡或行為分擔，自無法認定被告有此部分之犯行，況
    起訴書亦未認定被告涉有恐嚇之犯行，均附此說明。
四、核被告丁○○所為，係犯刑法第二百七十七條第一項之普通
    傷害罪。被告與其他不詳年籍之三名成年男子，有犯意聯絡
    及行為分擔，均為共同正犯。爰審酌被告於案發時年紀為二
    十三歲，血氣方剛，思慮不周，其犯罪之動機係因乙○○欠
    債未還，遂夥同共犯三人至乙○○住處，並衍生本案，其等
    係以隨手拾得之工具犯案，而告訴人所受之傷勢係在顏面處
    ，非屬輕微，以及被告於犯罪後坦承犯行，表示悔意，但尚
    未與告訴人達成和解等一切情狀，量處如主文所示之刑，並
    諭知易科罰金之折算標準。扣案未具殺傷力之手槍一枝，並
    非被告或其他共犯用以傷害甲○之工具；至被告等人隨手拾
    得之傷害工具，非屬被告或共犯所用之物，爰不予沒收。
據上論結，應依刑事訴訟法第二百九十九條第一項前段，刑法第
二百七十七條第一項、第二十八條、第四十一條第一項前段，罰
金罰鍰提高標準條例第一條前段、第二條，判決如主文。
本案經檢察官孟令士到庭執行職務。
中    華    民    國    95    年    5     月    11    日
                  刑事第三庭    審判長法  官  林恆吉
                                      法  官  王幸華
                                      法  官  游士珺
上正本證明與原本無異。
如不服本判決，應於判決送達後10日內向本院提出上訴狀（應抄
附繕本）。告訴人或被害人如對於本判決不服者，應具備理由請
求檢察官上訴，其上訴期間之計算係以檢察官收受判決正本之日
期為準。
                                      書記官  林素霜
中    華    民    國    95    年    5     月    12    日
附錄本案論罪科刑法條
刑法第277條第1項：傷害人之身體或健康者，處3年以下有期徒
刑、拘役或1,000元以下罰金。


司法院資訊處製作；財團法人民間司法改革基金會備份。
